臺灣臺南地方法院民事判決　　　　　　　100年度勞訴字第6號
原　　　告　黃氏慶
　　　　　　阮氏河
　　　　　　范氏草
前三人共同
訴訟代理人　楊淑惠律師
被　　　告　台南縣私立新營養護中心
法定代理人　葉能悊
訴訟代理人　楊偉聖律師
上列當事人間給付加班費事件，本院於民國100年9月7日言詞辯
論終結，判決如下：
    主      文
被告應依序給付原告黃氏慶新臺幣壹萬參仟貳佰肆拾捌元、原告
阮氏河新臺幣參萬壹仟陸佰捌拾元、原告范氏草新臺幣貳萬玖仟
參佰柒拾陸元，及均自民國100年1月19日起至清償日止，按週年
利率百分之五計算之利息。
原告其餘之訴駁回。
訴訟費用由被告負擔百分之十，其餘由原告負擔。
本判決原告勝訴部分得假執行；但被告如以新臺幣壹萬參仟元、
新臺幣參萬壹仟元、新臺幣貳萬玖仟元分別為原告黃氏慶、阮氏
河、范氏草預供擔保後，得免為假執行。
原告其餘假執行之聲請駁回。
    事實及理由
一、按訴狀送達後，原告不得將原訴變更或追加他訴。但擴張或
    減縮應受判決事項之聲明者，不在此限； 民事訴訟法第255
    條第1項第3款定有明文。本件原告起訴原聲明請求被告應分
    別給付原告黃氏慶新臺幣 （下同）222,070元、原告阮氏河
    512,083元、原告范氏草479,264元，及均自起訴狀繕本送達
    翌日起至清償日止，按年息百分之五計算之利息；復於民國
    100年5月9日提出民事準備書狀變更聲明為 被告應分別給付
    原告黃氏慶239,350元、原告阮氏河551,827元、原告范氏草
    516,704元及法定遲延利息；嗣於100年8月8日提出民事爭點
    整理狀變更聲明為 被告應分別給付原告黃氏慶235,318元、
    原告阮氏河543,763元、原告范氏草508,640元及法定遲延利
    息，核與首揭規定相符，應予准許，合先敘明。
二、原告起訴主張略以：
（一）原告黃氏慶、阮氏河、范氏草均係越南國人，原告黃氏慶
      於98年2月間， 另原告阮氏河、范氏草2人於96年8月間分
      別經仲介來臺工作，均受雇於被告， 且受雇至99年4月止
      ，有勞動契約3份可稽。
（二）原告黃氏慶、阮氏河、范氏草3人每日工作時間 均為14小
      時，則原告3人每日工作逾8小時之外之6小時， 自應屬加
      班：且依勞動基準法第36條規定，原告黃氏慶、阮氏河、
      范氏草3人延長工作時間在2小時以內者，按平日每小時工
      資額加給三分之一以上， 再延長工作時間在2小時以內者
      ，按平日每小時工資額加給三分之二以上。 又原告3人之
      工作亦屬全年無休，除於勞動基準法第37條規定所示之紀
      念日、勞動節日及其他由中央機關規定應放假之日，並無
      休假外，另於每7日中亦無至少應有1日之休息例假。茲將
      原告等人得請求之加班費、加倍工資，詳陳如后：
    1.原告黃氏慶部分：
      (1)依勞動基準法第30條、第24條規定之加班費，及第36條
        所定勞工每7日中至少應有1日之休息例假之加倍工資部
        分：
        自受雇於被告之98年2月17日起迄至99年4月30日止，原
        告黃氏慶每日工作14小時，則每日工作逾8小時之6小時
        ，自應屬加班。被告共計短少給付原告黃氏慶加班費及
        勞動基準法第36條所定勞工每7日中至少應有1日之休息
        例假之加倍工資，共計222,070元， 此有原告黃氏慶應
        領加班費明細16紙暨其薪資表14紙在卷可憑。
      (2)依勞動基準法第37條所定休假日之加倍工資部分：
        依勞動基準法施行細則第23條規定， 自98年2月17日至
        99年4月30日止，共計有23日之應休假日。即：
        Ａ、98年度 （自98年2月17日起至98年12月31日止）計
            有2月28日和平紀念日、3月29日革命先烈紀念日、
            9月28日 孔子誕辰紀念日、10月10日國慶日、10月
            31日先總統蔣公誕辰紀念日、11月12日國父誕辰紀
            念日、12月25日行憲紀念日；5月1日勞動節：婦女
            節、兒童節合併假日（民族掃墓節前一日）、清明
            節、端午節、中秋節、10月25日臺灣光復節。計13
            日。
        Ｂ、99年度 （自99年1月1日起至99年4月30日止）計有
            1月1日元旦、2月28日和平紀念日、3月29日革命先
            烈紀念日；中華民國開國紀念日之翌日 （元月2日
            ）、農曆除夕及春節初一至初三、婦女節、兒童節
            合併假日（民族掃墓節前一日）、清明節。計10日
            。
        Ｃ、稽上，共計有23日之應休假日。原告黃氏慶於上開
            應休假日均未休假，故原告黃氏慶自得請求該23日
            之加倍工資13,248元（計算式：17,28030日23
            日＝13,248元）。
      (3)原告黃氏慶願撤回原按勞動基準法第38條規定，請求特
        別休假工資4,032元之部分。
      (4)綜上，原告黃氏慶共計得向被告請求235,318元（即222
        ,070＋13,248＝235,318）。
    2.原告阮氏河部分：
      (1)依勞動基準法第30條、第24條規定之加班費，及第36條
        所定勞工每7日中至少應有1日之休息例假之加倍工資部
        分：
        自受雇於被告之96年8月28日起迄至99年4月30日止，原
        告阮氏河每日工作14小時，則每日工作逾8小時之6小時
        ，自應屬加班。被告共計短少給付原告黃氏慶加班費及
        勞動基準法第36條所定勞工每7日中至少應有1日之休息
        例假之加倍工資，共計512,083元， 此有原告阮氏河應
        領加班費明細34紙暨其薪資表20紙在卷可憑。
      (2)依勞動基準法第37條所定休假日之加倍工資部分：
        依勞動基準法施行細則第23條規定， 自96年8月28日至
        99年4月30日止，共計有55日之應休假日。即：
        Ａ、96年度 （自96年8月28日起至96年12月31日止）計
            有9月28 日孔子誕辰紀念日、10月10日國慶日、10
            月31日先總統蔣公誕辰紀念日、11月12日國父誕辰
            紀念日、12月25日行憲紀念日；中秋節、10月25日
            臺灣光復節。計7日。
        Ｂ、97年度（自97年1月1日起至97年12月31日止）計有
            1月1日元旦、2月28日和平紀念日、3月29日革命先
            烈紀念日、9月28日 孔子誕辰紀念日、10月10日國
            慶日、10月31日先總統蔣公誕辰紀念日、11月12日
            國父誕辰紀念日、12月25日行憲紀念日；5月1日勞
            動節：中華民國開國紀念日之翌日（元月2日）、
            農曆除夕及春節初一至初三、婦女節、兒童節合併
            假日（民族掃墓節前一日）、清明節、端午節、中
            秋節、10月25日臺灣光復節。計19日。
        Ｃ、98年度（自98年1月1日起至98年12月31日止）計有
            1月1日元旦、2月28日和平紀念日、3月29日革命先
            烈紀念日、9月28日 孔子誕辰紀念日、10月10日國
            慶日、10月31日先總統蔣公誕辰紀念日、11月12日
            國父誕辰紀念日、12月25日行憲紀念日；5月1日勞
            動節： 中華民國開國紀念日之翌日（元月2日）、
            農曆除夕及春節初一至初三、婦女節、兒童節合併
            假日（民族掃墓節前一日）、清明節、端午節、中
            秋節、10月25日臺灣光復節。計19日。
        Ｄ、99年度（自99年1月1日起至99年4月30日止） 計有
            1月1日元旦、2月28日和平紀念日、3月29日革命先
            烈紀念日；中華民國開國紀念日之翌日 （元月2日
            ）、農曆除夕及春節初一至初三、婦女節、兒童節
            合併假日（民族掃墓節前一日）、清明節。計10日
            。
        Ｅ、稽上，共計有55日之應休假日。原告阮氏河於上開
            應休假日均未休假，故原告阮氏河自得請求該55日
            之加倍工資31,680元（計算式：17,28030日55
            日＝31,680元）。
      (3)原告阮氏河願撤回原按勞動基準法第38條規定，請求特
        別休假工資8,064元之部分。
      (4)綜上，原告阮氏河共計得向被告請求543,763元（即512
        ,083＋31,680＝543,763）。
    3.原告范氏草部分：
      (1)依勞動基準法第30條、第24條規定之加班費，及第36條
        所定勞工每7日中至少應有1日之休息例假之加倍工資部
        分：
        自受雇於被告之96年10月26日起 迄至99年4月30日止，
        原告范氏草每日工作14小時，則每日工作逾8小時之6小
        時，自應屬加班。被告共計短少給付原告范氏草加班費
        及勞動基準法第36條所定勞工每7日中至少應有1日之休
        息例假之加倍工資，共計479,264元， 此有原告范氏草
        應領加班費明細32紙暨其薪資表20紙在卷可憑。
      (2)依勞動基準法第37條所定休假日之加倍工資部分：
        依勞動基準法施行細則第23條規定，自96年10月26日至
        99年4月30日止，共計有51日之應休假日。即：
        Ａ、96年度（自96年10月26日起至96年12月31日止）計
            有10月31日先總統蔣公誕辰紀念日、11月12日國父
            誕辰紀念日、12月25日行憲紀念日。計3日。
        Ｂ、97年度（自97年1月1日起至97年12月31日止）計有
            1月1日元旦、2月28日和平紀念日、3月29日革命先
            烈紀念日、9月28日 孔子誕辰紀念日、10月10日國
            慶日、10月31日先總統蔣公誕辰紀念日、11月12日
            國父誕辰紀念日、12月25日行憲紀念日；5月1日勞
            動節： 中華民國開國紀念日之翌日（元月2日）、
            農曆除夕及春節初一至初三、婦女節、兒童節合併
            假日（民族掃墓節前一日）、清明節、端午節、中
            秋節、10月25日臺灣光復節。計19日。
        Ｃ、98年度（自98年1月1日起至98年12月31日止）計有
            1月1日元旦、2月28日和平紀念日、3月29日革命先
            烈紀念日、9月28日 孔子誕辰紀念日、10月10日國
            慶日、10月31日先總統蔣公誕辰紀念日、11月12日
            國父誕辰紀念日、12月25日行憲紀念日；5月1日勞
            動節： 中華民國開國紀念日之翌日（元月2日）、
            農曆除夕及春節初一至初三、婦女節、兒童節合併
            假日（民族掃墓節前一日）、清明節、端午節、中
            秋節、10月25日臺灣光復節。計19日。
        Ｄ、99年度 （自99年1月1日起至99年4月30日止）計有
            1月1日元旦、2月28日和平紀念日、3月29日革命先
            烈紀念日； 中華民國開國紀念日之翌日（元月2日
            ）、農曆除夕及春節初一至初三、婦女節、兒童節
            合併假日（民族掃墓節前一日）、清明節。計10日
            。
        Ｅ、稽上，共計有51日之應休假日。原告范氏草於上開
            應休假日均未休假，故原告范氏草自得請求該51日
            之加倍工資29,376元（計算式：17,28030日51
            日＝29,376元）。
      (3)原告范氏草願撤回原按勞動基準法第38條規定，請求特
        別休假工資8,064元之部分。
      (4)綜上，原告范氏草共計得向被告請求508,640元（即479
        ,264＋29,376＝508,640）。
（三）並聲明：
    1.被告應給付原告黃氏慶235,318元， 及自本件起訴狀繕本
      送達翌日起至清償日止，按年息百分之5計算之利息。
    2.被告應給付原告阮氏河543,763元， 及自本件起訴狀繕本
      送達翌日起至清償日止，按年息百分之5計算之利息。
    3.被告應給付原告范氏草508,640元， 及自本件起訴狀繕本
      送達翌日起至清償日止，按年息百分之5計算之利息。
    4.訴訟費用由被告負擔。
    5.原告等願供擔保，請准宣告假執行。
（四）對被告抗辯之陳述：
    1.勞動基準法之立法目的在於保障勞工權益，加強勞雇關係
      ，促進社會與經濟發展，而為勞動條件最低標準之規定，
      故於勞工延長工作時間、休假及例假日照常工作者，雇主
      應依勞動基準法第24條規定標準發給延長工作時間之工資
      及依同法第39條規定加倍發給工資，乃屬強制規定。依民
      法第71條規定「法律行為違反強制或禁止之規定者，無效
      。」準此，勞雇雙方所簽訂之薪資給與辦法違反上開規定
      ，自屬無效。又勞動基準法第24條之延長工時工資請求權
      、及同法第39條之加倍發給工資請求權，勞雇雙方不得約
      定於事前拋棄；故凡雇主要求勞工或縱經勞工同意，於延
      長工時事實發生前，一次向後拋棄其延長工時工資之請求
      權，均屬無效。況據兩造簽立之約定書，僅約職稱、工作
      項目、權責及工作性質、工作時間、例假及休假等，並無
      約定原告拋棄勞動基準法第24條之延長工時工資請求權、
      及同法第39條之加倍發給工資請求權。
    2.原告等人每日工作14小時，且全年無休，被告固提出原告
      等之「98年3月員工簽到簿」，欲證明原告等人有每7日休
      息1日。 惟該等員工簽到簿係被告為配合主管機關之調查
      而事後再行製作，與事實並不相符。此業經鈞院傳問原告
      黃氏慶、阮氏河、范氏草及證人阮氏香、黃氏娟到庭證述
      ：「有休一天，因為勞工局要來查，不然都沒休過，有人
      來查才有休，休假還扣一天7百多元薪水 。」等語（詳鈞
      院100年6月15日言詞辯論筆錄）。
    3.被告所附呈之被告餐廳監視器翻拍照片、院內消防及急救
      講習照片，至多僅能證明用餐、參加被告院內消防及急救
      講習之人員及人數而已，尚無法證明原告黃氏慶、阮氏河
      、范氏草等3人及證人阮氏香、黃氏娟2人確有於中午休息
      2小時、及有休假之情事。
    4.被告固提出臺南縣政府以98年4月10日府勞安字第0980083
      093號函，欲證明原告等人 於社會福利服務機構從事監護
      工之工作，為勞動基準法第84條之1規定之工作者， 兩造
      簽訂同意書，已經審核符合規定云云，惟查：
      (1)原告否認本件有勞動基準法第84條之1規定之適用。
      (2)依勞動基準法第84條之1之規定， 可明適用勞動基準法
        第84條之1規定者， 需具「1.經中央主管機關核定公告
        之工作者。2.由勞雇雙方另行約定。3.報請當地主管機
        關核備」之要件。被告固舉出其98年4月7日以新營字第
        9800407號函，敘明已依勞動基準法第84條之1規定簽訂
        約定書，並依規定函報臺南縣政府，經臺南縣政府同意
        核備在案。惟據卷附薪資表所示，原告黃氏慶係自「98
        年2月17日」、原告阮氏河係自「96年8月28日」、原告
        范氏草係自「96年10月26日」起受雇於被告，原告等人
        固均與被告簽立約定書，然該等約定書係均於「2008年
        （即97年）12月9日」簽立， 該約定書簽立時，原告黃
        氏慶尚未上班， 而原告阮氏河、范氏草則已上班1年餘
        ，該等約定書或為原告「受雇前」或「已受雇工作後」
        之約定；且被告遲於「98年4月7日」函報臺南縣政府，
        臺南縣政府於「98年4月8日」同意核備，則該等「2008
        年（即97年）12月9日」約定書、臺南縣政府「98年4月
        8日」同意核備函， 應尚不能溯及原告等人於臺南縣政
        府「98年4月8日」同意核備前之工作，而謂有勞動基準
        法第84條之1規定之適用至明。
    5.縱認本件有勞動基準法第84條之1規定之適用，然；
      (1)觀勞動基準法第84條之1立法理由， 意即符合勞動基準
        法第84條之1規定之工作者，考量其工作性質特殊， 故
        其工作時間、休息、休假，尚無法按依勞動基準法所規
        定之一般勞動條件履行，故符合法定條件下，得調整工
        作時間，排除最低勞動條件保障之勞動基準法工作時間
        之適用。再細繹勞動基準法第84條之1規定， 除未排除
        原告等得按依勞動基準法第38條規定請求特別休假外，
        亦無限制勞工不得按依勞動基準法第24條定請求發給延
        長工作時間之工資、及勞工同意於休假日工作者，依同
        法第39條請求同法第36條所定例假、第37條所定休假及
        第38條所定特別休假之加倍工資之規定。
      (2)每月基本工資17,280元應係指勞工按依一般正常勞動工
        作時間之薪資，倘勞工之工作時間已逾勞動基準法所規
        定之正常工作時間，衡情，「不同工不同酬」，勞工即
        應有加班費、休假、加倍工資等各項請求權，此觀保障
        勞工最低勞動條件之勞動基準法即明。此觀被告所附呈
        之臺南縣政府98年4月10日 府勞安字第0980083093號函
        ，其說明三、：「基本工資業自96年7月1日起調整，月
        薪制人員為每月17,280元、時薪制人員為每小時95元，
        勞工之正常工作時間 依勞動基準法第30條第1項規定，
        每日不得超過8小時，每2週工作總時數不得超過84小時
        。貴單位與勞工若約定每日正常工作時間為12小時，則
        其工資應按比例增加。」更可得證明。原告等人從事之
        工作時間已逾勞動基準法所規定之正常工作時間，自得
        請求相關之加班費、加倍工資等。
    6.被告自承其每月給付原告加班費6,579元， 或區分為加班
      費4,275元，其他津貼2,304元，此為特別給付，並非原告
      延長工作時間之加班費云云，益證被告確未給付作何加班
      費、加倍工資予原告等人。
三、被告抗辯：
（一）依勞動基準法第30條第1項前段、第24條之規定， 兩造間
      之勞動契約關於工資之約定係採月薪制，每月工資17,280
      元，依此標準計算原告日薪 為576元，每小時工資為72元
      ，應無疑義，則原告如有延長工作時間，延長工作時間在
      2小時以內者，每小時工資為96元，再延長工作時間在2小
      時以內者， 每小時工資為120元，此觀卷附兩造簽訂之勞
      動契約甚明。
（二）原告所從事之老人安養照護工作，係屬於勞動基準法第84
      條之1 經中央主管機關核定之工作，得排除勞動基準法第
      30條、第32條、第36條、第37條及第49條規定之限制，被
      告與原告間以書面作成約定書，並依勞動基準法第84條之
      1第2項、第1項前段報請地方主管機關核備， 復經改制前
      臺南縣政府核備。準此，被告是否有延長原告工作時間，
      應依兩造間所達成之約定書內容加觀察。兩造約定每日正
      常工作時間為12小時，如有延長工作需要時，每日延長工
      作時間不得超過2小時，每月延長工時 總時數最多不得超
      過46小時，每日工作時間至多14小時，此觀約定書第4、5
      項約定即明。 原告之工作既係勞動基準法第84條之1所定
      之工作， 且排除同法第30條每日工作不得超過8小時工作
      時間之限制，則原告主張被告有延長其工作時間，應指被
      告有在其工作12小時後再延長其工作時間，依原告所提出
      之計算表觀之， 似仍以勞動基準法第30條關於每日工時8
      小時之限制而為計算， 主張被告每日延長原告工作時間6
      小時，已屬誤會。
（三）就紀念日及休假天數工資而言，勞動基準法第37條固規定
      紀念日、勞動節日或其他經中央主管機關規定應放假之日
      ，均應休假， 惟勞動基準法第84條之1之工作者，該條明
      文排除勞動基準法第37條規定之限制，而由勞資雙方約定
      。查兩造簽訂之約定書第6項就此有明確之約定， 原告配
      合被告公務需求，同意於例假日及其他應放假之日出勤，
      另每7日至少應有1日例假，原告同意被告以排班方式將例
      假日、其他應放假日及特別休假排訂於輪值表中，原告於
      輪值表排定休假日出勤者，工資加倍發給。由約定書關於
      休假及例假日之約定，確定排除勞動基準法第37條之限制
      ，而保留同法第36條關於每7日應有1日休假之適用，惟休
      假日工作時，被告之工資加倍發給，原告起訴主張被告未
      發給紀念日及其他應放假之日天數工資，亦無理由。
（四）兩造約定每日正常工作時間為12小時復經地方主管機關核
      備，惟原告每日實際工作時間僅8小時，即雖排定上午8時
      至20時為正常工作時間， 然工作時段為上午8時至12時，
      下午2時至5時，晚間7時至8時，中午及晚間用餐休息時間
      各有2小時，且每7日均排定1日休假， 此觀被告養護中心
      員工簽到簿至明，原告每日工作時間均未達正常工作時間
      12小時，對被告自無延時工資請求權。
（五）由卷附薪資表上記載， 被告每月給付原告加班費6,579元
      ，或區分為加班費4,275元，其他津貼2,304元，此乃原告
      每月4天休假日工作加倍給付之工資（576×4＝2,304），
      另中午12時或晚間5時用餐時間， 因照護之對象因素，輒
      無法準時結束工作，且原告等人離鄉背井遠赴異地勞力工
      作，被告乃按時薪95元每日給付1.5小時之給與， 每月45
      小時（95×30＝4,275）， 此特別給付並非原告延長工作
      時間之加班費。
（六）勞動基準法第84條之1固未排除同法第38條 特別休假之限
      制，惟勞法基準法第38條關於特別休假係以勞工繼續工作
      滿一定期間者，雇者始應給假， 以原告3人工作年資均未
      滿3年，應適用勞動基準法第38條第1款1年以上3年未滿者
      給假7日之規定。原告黃氏慶97年9月14日到職，應至98年
      9月14日始連續工作滿1年， 原告阮氏河96年8月26日到職
      ，至97年8月26日連續工作滿1年，原告范氏草96年10月20
      日到職，應至97年10月20日連續工作滿1年。 原告黃氏慶
      自98年9月14日起至99年8月26日1年間有7日特休假，惟勞
      動契約已於99年5月11日終止，特休假協議為5天。原告阮
      氏河97年8月26日至98年8月26日1年間有特休假7天，98年
      8月27日至99年5月11日勞動契約終止時之年資協議特休假
      5天，共12天。原告范氏草97年10月20日至98年10月20日1
      年間有特休假7天，98年10月21日至99年5月11日勞動契約
      終止時之年資， 經協議特休假為3.5天，共10.5特休假，
      被告均以現金給付，並經原告在臺南縣勞工局簽領，故原
      告請求被告給付特休假天數工資，並無理由。
（七）另原告主張其有延時工作，並舉證人阮氏香、黃氏娟為證
      ，原告與證人在鈞院審理時雖均具結證稱，渠等在被告處
      工作時，白天班均係自早上6點開始工作至晚上8點，且均
      無固定休息時間，吃飯必須自行找時間用餐，惟原告及證
      人之證言均與事實不符。 證人阮氏香證稱大夜班只有1人
      工作，1個人照顧50個人以上，白天班總共有5個人，其中
      一個護理師，其餘4個人就負責所有工作，就是4個越南人
      負責所有工作。 另黃氏娟證稱白天班有4個越南人，大夜
      班只有我一個人及一個護士； 原告黃氏慶證稱白天班有4
      個人；原告阮氏河證稱白天班有6人工作， 直到我離開還
      持續這樣狀況；原告范氏草證稱白天班工作人數有包括我
      4個越南人，2個臺灣人，證人及原告關於白天班工作人員
      人數究係幾人彼此已為不一之證述，再由被告餐廳監視器
      翻拍之照片觀之，不論中餐或晚餐均有固定時間，且原告
      等人大多一起用餐，故原告及證人主張無固定用餐時間，
      且需自行找時間用餐等，均與事實不符。
（八）被告對於僱用之勞工所為工作分為白天班及夜班，白天班
      係由4名臺籍勞工（含照護員兼司機）與4名越籍勞工共同
      工作，夜班則由1名越籍勞工與1名臺籍勞工、其餘均為越
      南籍勞工，夜班為1名越南籍勞工，要非事實， 再由院內
      消防及急救講習照片顯示，白天班之勞工人數與被告抗辯
      之情節相符，而與原告及證人所述有異，足見原告主張之
      事實並不足採。
（九）原告白天班係8時開始工作至中午12時，下午2時開始工作
      至5時，晚上7時工作至8時後下班，每日工作時間為8小時
      ，雖兩造間勞動契約約定工時為12小時，惟原告實際工作
      時間為8小時，有卷附員工簽到簿影本可稽， 原告雖主張
      該簽到簿係為應付勞工主管機關稽查而要求其簽署，惟原
      告在鈞院作證時並不否認該簽到簿上姓名為其親簽，而且
      係每日不同時間簽署，倘被告係因應勞工主管機關之稽查
      而臨時要求原告簽署員工簽到簿，應係一次簽署不同日期
      及時段，不可能逐日上班時簽署，故原告雖抗辯係被老闆
      強迫簽的，卻未提出任何證據足資證明， 況且，原告3人
      以證人身分對勞工簽到簿簽署的時間證稱係「每天簽的，
      分別不同時間簽的」， 依卷附勞工簽到簿所示，原告3人
      確每7日有1日休息，而該簽到簿復係原告按上下班不同時
      間每日簽署， 該簽到簿更載明每天早班上班時間為早上8
      時至中午12時，下午2時至5時，晚間7時至8時，又白天班
      之勞工上班時需與夜班工作人員為工作交接，此事實有夜
      班勞工曾珠英可證。 原告3人以證人身分及證人阮氏香、
      黃氏娟證稱渠等每日工作時間長達14小時及全年均無休假
      ，被告有違勞動基準法第36條規定，自無足採。
（十）再者，被告確於每7天給與原告1天休假，此觀卷附員工簽
      到簿自明。又被告院內臺籍勞工亦可證明原告每7天有1天
      休假，且被告排定原告休假後，原告初時尚會哭泣哀求不
      願休假，以求多賺1天工資，被告仍強制原告休假， 原告
      休假日如欲外出，則由照護員兼司機謝新村以院內交通車
      載送原告及證人外出， 雖證人廖素英證稱不確定原告7天
      休1天，係因未見過護理長對原告輪休之班表， 惟確定原
      告中午有休息， 證人呂燕萍證稱原告工作時間是早上8點
      至晚上8點，中午休息跟我一樣， 確定原告中午有休息；
      證人翁美麗證稱7天排1天輪流（休），都是護理長排，越
      南人跟我們都一樣排休，中午休2小時； 證人謝新村證稱
      工作時間晚上8點到第二天早上8點，晚班只有我還有一個
      外勞，輪休7天休1天， 護理長排班，所有人都是8點之前
      來交班，8點交班。 由以上證人之證言可知原告每天工作
      時間確只有8小時，而與簽到簿內容相符，至於原告每7天
      有1天休假，亦為證人所證述明確， 雖證人另稱不確定原
      告是否確有每7天休假1天，惟此已可由原告親自簽署之簽
      到簿內容證明，故原告主張被告未於每7天給予1天休假而
      請求給付假日工資及每日工作時間長達14小時之主張，均
      不可採。
（十一）並聲明：
      1.原告之訴及假執行之聲請均駁回。
      2.訴訟費用由原告負擔。
四、得心證之理由：
（一）按經中央主管機關核定公告下列工作者，得由勞雇雙方另
      行約定，工作時間、例假、休假、女性夜間工作，並報請
      當地主管機關核備，不受第30條、第32條、第36條、第37
      條、第49條規定之限制。一、監督、管理人員或責任制專
      業人員。二、監視性或間歇性之工作。三、其他性質特殊
      之工作。勞動基準法第84條之1定有明文。 又按「本法第
      84條之1第1項第1款、第2款所稱監督、管理人員、責任制
      專業人員、監視性或間歇性工作，依左列規定：一、監督
      、管理人員：係指受僱主僱用，負責事業之經營及管理工
      作，並對一般勞工之受僱、解僱或勞動條件具有決定權力
      之主管級人員。二、責任制專業人員：係指以專門知識或
      技術完成一定任務並負責其成敗之工作者。三、監視性工
      作：係指於一定場所以監視為主之工作。」，勞動基準法
      施行細則第50條之1復有明文。 另依行政院勞工委員會業
      於（87）台勞動二字第044756號函所示：核定托兒所保育
      員以及社會福利服務機構之輔導員（含保育員、助理保育
      員）、監護工為勞動基準法第84條之1之工作者。
（二）次按勞動基準法雖係勞動條件之最低標準，惟慮及部分行
      業之特殊工作性質，無法比照一般行業勞工適用統一標準
      ，是以勞動基準法85年12月27日修訂時， 新增第84條之1
      規定，其立法理由謂「僱主與勞工或工會簽定合約或協定
      後，可針對特殊工作調整工作時間」，此乃該工作無須長
      時間付出高度之專注力或體力，而法律上特為之容許，即
      在賦予特殊行業之勞雇雙方另議勞動條件之彈性。查：原
      告三人係擔任看護工作，係屬社會福利服務機構從事監護
      工之工作，依前開行政院勞工委員會函示，即有勞動基準
      法第84條之1之適用。 又兩造於聘雇之初既已簽有約定書
      ，約定書前言復已明確記載雙方同意「就勞動基準法第84
      條之1規定事項 排除同法第30條、第32條、第36條、第37
      條、第49條限制」等語，則就原告之工作時間、例假、休
      假自應以兩造之約定為準，僅須於兩造約定之範圍內，即
      無依勞動基準法第30條、第32條、第36條、第37條規定另
      計加班費、假日工資之適用。
（三）原告主張被告給付之每月基本工資17,280元，係指勞工按
      依一般正常勞動工作時間之薪資，倘勞工之工作時間已逾
      勞動基準法所規定之正常工作時間，勞工即應有加班費、
      休假、加倍工資等各項請求權云云。然查，原告三人係屬
      勞動基準法第84條之1之適用範圍，已如前述， 則原告三
      人薪資即應依兩造約定之內容為準，被告僅須按兩造之約
      定給付薪資，於法即屬無違；否則，若謂監視性工作人員
      之約定薪資仍須高於依勞動基準法一般時薪計算之基本工
      資、延時工資、假日工資，與其他任何勞工即無二致，勞
      動基準法增訂第84條之1允許勞資雙方 另為約定之立法目
      的即成具文。是原告此部分主張，尚難憑採。
（四）原告復主張其等每日工作14小時，且全年無休，則每日工
      作逾8小時之6小時，自應給付加班費及勞動基準法第36條
      所定勞工每7日中至少應有1日之休息例假之加倍工資云云
      ；為被告所否認，並以前揭情詞置辯。經查：
    1.兩造簽訂之約定書第4條、第7條明確約定「工作時間：正
      常工作時間：各輪班機構看護工每日正常工時為12小時，
      工作時間事先以班表排定之」、「1.乙方（原告）為配合
      甲方公務需要，同意於例假日及其他規定應放假之日出勤
      。2.每7日至少應有1日例假，乙方同意甲方以排班方式將
      例假日、其他應放假日及特別休假排訂於輪值表中。乙方
      於輪值表排定之休假日出勤者，工資加倍發給」，揆諸前
      開說明，只要原告每日工時未逾12小時及每7日有1日之休
      假，即屬兩造約定之正常工時及休假範圍內，無須另給加
      班費。
    2.原告此部分主張，固經原告三人及證人阮氏香、黃氏娟到
      庭證述綦詳（見本院100年6月15日言詞辯論筆錄，本院卷
      第51至55頁），然渠等分別為本案及另案之原告，就本事
      件實具有利害關係，自難期渠等為真實完整之證述。是該
      五人證詞，尚難即採信為真實。
    3.另觀被告所提出原告不爭執真正之勞工簽到簿所示，原告
      三人確每7天有1天休息，而該簽到簿下方載明每天早班上
      班時間為早上8時至中午12時，下午2時至5時，晚間7時至
      8時，且原告亦證稱係 「每天簽的，分別不同時間簽的」
      ，原告雖泛言係老闆強迫渠等所簽，惟並未提出任何證明
      以實其說，亦難憑採。
    4.再參證人廖素英到庭證稱：「（法官問：擔任何職？工作
      時間？詳述情形？）護理師工作，93年10月22日到現在，
      早上8點到下午6點，我們有輪休，還有一位護理長葉美惠
      ，我跟他一起上，有輪休，7天休1天……越南人照顧病人
      ，越南白天有4人，臺灣看護含我共5人，越南人工作時間
      早上8點到晚上8點，他們也是中午休息2個小時，我是6點
      下班，下班就離開。」、「（法官問：證人是否休息時間
      會留在被告處？為何知悉越南人中午有休息？）中午休息
      大部分會回家，很少留在那裡。我曾經利用越南人中午休
      息時間帶越南人去買衣服鞋子打電話，平均二人輪流，有
      時候一個月不止一次，我確定他們中午有休息，因為我曾
      經利用中午帶他們去買東西。」、「（法官問：休假是否
      一樣？）大家都是7天休1天，護理長排都是7天休1天，有
      沒有排原告他們我不知道，大家應該都是一樣的，因為我
      們的假都是7天休1天。」及證人翁美麗證稱：「（法官問
      ：詳述工作情形？）工作從8點到6點，如果作看護8點到8
      點，中午休息2小時，有時候會離開，有時候回家休息，7
      天排1天輪流， 都是護理長排，越南人跟我們都一樣排休
      ，中午休2小時，越南人一樣有休假， 我們自己排休，有
      排班表，但沒有看過越南人排休，我有看他們休……」、
      「（被告訴訟代理人：中午晚上是否一起？）都一起吃，
      中午也都一起休息2個小時， 有時候離開是因為有事辦事
      情，吃飯很快12點多就吃完了，大家一起吃，包括越南人
      ，吃完各自休息，越南人他們做什麼我不知道。」（均見
      本院100年7月14日言詞辯論筆錄，本院卷第93至97頁），
      依上開證人之證述，核與該簽到簿所載內容相符。
    5.綜上， 被告辯稱原告每日工作時數未逾12小時及每工作7
      天給假1天等語，尚非無據。 則原告主張其等每日工作14
      小時及全年無休云云，即不足採。從而，原告以其等每日
      工作14小時及全年無休為由，據以請求每日工作逾8 小時
      之6小時加班費 及每7日中1日之休息例假日之加倍工資云
      云，自屬無據。
（五）再按勞動基準法第37條及同法施行細則第23條所規定應放
      假之日，均應放假，惟依該法第39條規定，經徵得勞工同
      意後得於該假日工作，但工資應加倍發給。本件原告除平
      日需工作外，於國定假日亦須到班沒有放假等情，為兩造
      所不爭執，揆諸前揭規定，被告自得請求被告加倍發給其
      等於國定假日上班之工資。又自96年7月1日起基本工資調
      整為每月17,280元，即每日576元， 茲依原告於國定例假
      日工作之日數計算其等得請求加班費如下：
    1.原告黃氏慶部分：
      (1)98年間得請求加倍發給工資之例假日 為2月28日和平紀
        念日、3月29日革命先烈紀念日、9月28日孔子誕辰紀念
        日、10月10日國慶日、10月31日先總統蔣公誕辰紀念日
        、11月12日 國父誕辰紀念日、12月25日行憲紀念日、5
        月1日勞動節、婦女節、兒童節合併假日 （民族掃墓節
        前一日）、清明節、端午節、中秋節、10月25日臺灣光
        復節，合計得請求13日之國定假日加班工資。
      (2)自99年1月1日起至99年4月30日止 得請求加倍發給工資
        之例假日為1月1日元旦、2月28日和平紀念日、3月29日
        革命先烈紀念日、中華民國開國紀念日之翌日（1月2日
        ）、農曆除夕及春節初一至初三、婦女節、兒童節合併
        假日（民族掃墓節前一日）、清明節工作之加班費合計
        得請求10日之國定假日加班工資。
      (3)綜上，是原告黃氏慶請求被告加倍發給工資之國定假日
        計23日。
      (4)從而，就原告黃氏慶於國定假日工作部分，被告應給付
        之加班費為13,248元（576元23日＝13,248元）。
    2.原告阮氏河部分：
      (1)96年間得請求加倍發給工資之例假日 為9月28日孔子誕
        辰紀念日、10月10日國慶日、10月31日先總統蔣公誕辰
        紀念日、11月12日國父誕辰紀念日、12月25日行憲紀念
        日、中秋節、10月25日臺灣光復節， 合計得請求7日之
        國定假日加班工資。
      (2)97年間得請求加倍發給工資之例假日 為1月1日元旦、2
        月28日和平紀念日、3月29日革命先烈紀念日、9月28日
        孔子誕辰紀念日、10月10日國慶日、10月31日先總統蔣
        公誕辰紀念日、11月12日國父誕辰紀念日、12月25日行
        憲紀念日、5月1日勞動節、中華民國開國紀念日之翌日
        （1月2日）、農曆除夕及春節初一至初三、婦女節、兒
        童節合併假日（民族掃墓節前一日）、清明節、端午節
        、中秋節、10月25日臺灣光復節，合計得請求19日之國
        定假日加班工資。
      (3)98年間得請求加倍發給工資之例假日 為1月1日元旦、2
        月28日和平紀念日、3月29日革命先烈紀念日、9月28日
        孔子誕辰紀念日、10月10日國慶日、10月31日先總統蔣
        公誕辰紀念日、11月12日國父誕辰紀念日、12月25日行
        憲紀念日、5月1日勞動節、中華民國開國紀念日之翌日
        （1月2日）、農曆除夕及春節初一至初三、婦女節、兒
        童節合併假日（民族掃墓節前一日）、清明節、端午節
        、中秋節、10月25日臺灣光復節，合計得請求19日之國
        定假日加班工資。
      (4)自99年1月1日起至99年4月30日止 得請求加倍發給工資
        之例假日為1月1日元旦、2月28日和平紀念日、3月29日
        革命先烈紀念日、中華民國開國紀念日之翌日（1月2日
        ）、農曆除夕及春節初一至初三、婦女節、兒童節合併
        假日（民族掃墓節前一日）、清明節工作之加班費合計
        得請求10日之國定假日加班工資。
      (5)綜上，是原告阮氏河請求加倍發給工資之國定假日計55
        日。
      (6)從而，就原告阮氏河於國定假日工作部分，被告應給付
        之加班費為31,680元（576元55日＝31,680元）。
    3.原告范氏草部分：
      (1)96年間得請求加倍發給工資之例假日為10月31日先總統
        蔣公誕辰紀念日、11月12日國父誕辰紀念日、12月25日
        行憲，合計得請求3日之國定假日加班工資。
      (2)97年間得請求加倍發給工資之例假日 為1月1日元旦、2
        月28日和平紀念日、3月29日革命先烈紀念日、9月28日
        孔子誕辰紀念日、10月10日國慶日、10月31日先總統蔣
        公誕辰紀念日、11月12日國父誕辰紀念日、12月25日行
        憲紀念日、5月1日勞動節、中華民國開國紀念日之翌日
        （1月2日）、農曆除夕及春節初一至初三、婦女節、兒
        童節合併假日（民族掃墓節前一日）、清明節、端午節
        、中秋節、10月25日臺灣光復節，合計得請求19日之國
        定假日加班工資。
      (3)98年間得請求加倍發給工資之例假日 為1月1日元旦、2
        月28日和平紀念日、3月29日革命先烈紀念日、9月28日
        孔子誕辰紀念日、10月10日國慶日、10月31日先總統蔣
        公誕辰紀念日、11月12日國父誕辰紀念日、12月25日行
        憲紀念日、5月1日勞動節、中華民國開國紀念日之翌日
        （1月2日）、農曆除夕及春節初一至初三、婦女節、兒
        童節合併假日（民族掃墓節前一日）、清明節、端午節
        、中秋節、10月25日臺灣光復節，合計得請求19日之國
        定假日加班工資。
      (4)自99年1月1日起至99年4月30日止 得請求加倍發給工資
        之例假日為1月1日元旦、2月28日和平紀念日、3月29日
        革命先烈紀念日、中華民國開國紀念日之翌日（1月2日
        ）、農曆除夕及春節初一至初三、婦女節、兒童節合併
        假日（民族掃墓節前一日）、清明節工作之加班費合計
        得請求10日之國定假日加班工資。
      (5)綜上，是范氏草原告請求加倍發給工資之國定假日計51
        日。
      (6)從而，就原告范氏草於國定假日工作部分，被告應給付
        之加班費為29,376元（576元51天＝29,376元）。
（六）綜上所述，原告黃氏慶、阮氏河、范氏草本於勞動基準法
      及勞動契約關係依序請求被告給付加班費在13,248元、31
      ,680元、29,376元之範圍，及該範圍內自起訴狀繕本送達
      被告翌日即100年1月19日起至清償日止，按週年利率百分
      之5計算之利息，為有理由，應予准許； 逾前揭範圍之請
      求，則屬無據，應予駁回。
五、本件判決基礎已臻明確，兩造其餘攻擊防禦方法與舉證，經
    審核結果，均不能動搖該基礎，且與本件事實之認定無涉，
    自無庸一一贅述，附此敘明。
六、按所命給付之金額或價額未逾50萬元之判決，法院應依職權
    宣告假執行，民事訴訟法第389條第1項第5款定有明文， 本
    件被告應給付原告之金額既未逾50萬元，本院自應依職權宣
    告假執行；又被告陳明願供擔保免為假執行，爰宣告被告為
    原告供主文第4項 所定之擔保金額或提存後，得免為假執行
    。本院既依職權就原告勝訴部分宣告假執行，故原告就其勝
    訴部分陳明願供擔保聲請假執行，即無必要；至原告敗訴部
    分，其假執行之聲請即失所附麗，應予駁回，併予敘明。
七、本件事證已臻明確，兩造其餘攻擊、防禦方法，經核與本件
    判決結果不生影響，爰不一一論述，附此敘明。
八、據上論結，原告之訴為一部有理由，一部無理由，依民事訴
    訟法第79條、第389條第1項第5款、第392條，判決如主文。
中    華    民    國   100    年    9     月    21    日
                            臺灣臺南地方法院勞工法庭
                                法  官  王 獻 楠
上為正本，係照原本作成。
如不服本判決，應於本判決送達後20日內提出上訴狀（須按他造
當事人之人數附繕本）。如委任律師提起上訴者，應一併繳納上
訴審裁判費。
中    華    民    國   100    年    9     月    21    日
                                書記官  李 鎧 安